【裁判字號】    98,上訴,2532
【裁判日期】    980729
【裁判案由】    偽造文書等
【裁判全文】
臺灣高等法院刑事判決                98年度上訴字第2532號
上  訴  人  臺灣基隆地方法院檢察署檢察官
被      告  乙○○
                    號（
被      告  丙○○
被      告  甲○○
上列上訴人因被告等偽造文書等案件，不服臺灣基隆地方法院98
年度易字第67號，中華民國98年5月6日第一審判決（起訴案號：
臺灣基隆地方法院檢察署98年度偵字第525號、98年度偵緝字第2
2號；併辦案號：同署98年度偵字第1254號、第1601號、第2343
號），提起上訴，本院判決如下：
    主  文
上訴駁回。
    事實及理由
一、本案經本院審理結果：(一)認第一審以被告乙○○連續犯刑法
    第216條行使同法第210項之偽造私文書罪，判處有期徒刑1
    年2月，減為有期徒刑7月，並諭知如附件所示附表編號一至
    六所示之偽造印文均沒收，暨檢察官併案意旨所指被告乙○○與廖明乾、己○○、丁○○等人，明知廖明乾、己○○未
    任職於「聖佳公司」，竟基於犯意聯絡，由被告乙○○出具
    廖明乾與己○○任職於「聖佳公司」之不實在職證明書及扣
    繳憑單，供廖明乾及己○○持向板信銀行申辦貸款，使板信
    銀行陷於錯誤而核撥貸款部分，因認不能證明被告乙○○此
    部分犯罪，而退回併辦，核其認事用法及量刑均無不當，應
    予維持。(二)認第一審判決對被告丙○○、甲○○為無罪之諭
    知，亦無不當，應予維持，並引用第一審判決書記載之證據
    及理由（如附件）。
二、公訴人上訴意旨略以：(一)原審判決認被告乙○○與綽號「阿
    成」共同持偽造之聖欣國際實業有限公司（下稱聖欣公司）
    扣繳憑單，向銀行詐欺（判決事實欄一），於判決理由又認
    被告乙○○係聖佳國際實業有限公司（下稱聖佳公司）負責
    人（判決第19頁第9行），綽號「阿成」與李健全、廖明乾
    持偽造之聖佳公司扣繳憑單，向銀行詐欺部分，與被告乙○○無涉（判決事實欄二），其認事用法，顯然違背經驗法則
    。(二)被告乙○○於98年1月4日偵查中經通緝到案時供稱：其
    僅為聖佳公司掛名負責人及聖欣公司掛名員工，丙○○、甲○○按月支付其約新臺幣（下同）2萬多元之人頭費等語；
    於98年1月20日偵查中具結證稱：92年5、6月間丙○○找其
    擔任聖佳公司之人頭等語，衡情聖佳公司倘係合法經營，廖
    文彬豈有覓人頭擔任公司負責人之必要？又被告乙○○掛名
    擔任人頭，何能謂無違法行為之預見？原審忽略被告乙○○
    於偵查中之上開自白，逕行推論被告乙○○為聖佳公司實際
    負責人，且「阿成」持聖佳公司之扣繳憑單向銀行詐欺，與
    被告及廖文彬等無涉，顯有判決不備理由之違法。(三)原審判
    決認定被告丙○○、甲○○無罪，無非係以證人乙○○於審
    理中之證詞為憑，但查：(1)證人乙○○於98年1月4日偵查已
    供稱：其係聖佳公司掛名負責人及聖欣公司掛名員工，被告
    丙○○、甲○○每月支付其約2萬多元之人頭費；卷附申辦
    貸款所用之扣繳憑單，係廖文彬及「阿成」向銀行貸款購屋
    所用，買賣契約書上之印章，係其授權廖文彬及「阿成」所
    刻，0000000000的電話是廖文彬及「阿成」申請交其作為銀
    行徵信時所用等語；於98年1月20日偵查中具結證稱：92年5
    、6月間廖文彬找其擔任聖佳公司之人頭；93年4月間廖文彬
    表示「阿成」要貸款請其掛名擔任人頭，貸款時由「阿成」
    陪同，「阿成」當場交付其任職「聖欣公司」之扣繳憑單，
    供其持向銀行申辦貸款，扣繳憑單應係被告丙○○、甲○○
    提供等語，均足證被告丙○○、甲○○與「阿成」間，有詐
    欺之犯意聯絡與行為分擔，原審就上開證恝置不論，逕行援
    引證人乙○○於審理中翻異之證詞，認乙○○證稱被告丙○○、甲○○均未參與申辦貸款之過程（見原審98年4月8日審
    判筆錄第20、22、24至27頁）以及其曾在聖欣公司工作並領
    取薪資等語（見原審98年4月8日審判筆錄第19頁），判決被
    告丙○○、甲○○無罪，實難令人甘服。(2)證人證詞前後有
    異，法院自應依據論理及經驗法則，判斷何者較值採信而與
    事實相符，詎原審就證人乙○○上開偵查中之證詞，何以不
    足為信，未置一詞，就此顯有判決不備理由之違法。查證人
    乙○○於偵查中，係在未權衡利害關係之情形下所為之陳述
    ，且證詞詳細而明確，自堪採信，反觀其在審理程序須當庭
    指證被告丙○○、甲○○，非無忌憚，況原審判決25頁亦敘
    明：乙○○就其係因丙○○介紹，始認識「阿成」，或係與
    丙○○同時認識「阿成」，於審理中所述前後不一等語，益
    見證人乙○○於審理中瞻前顧後，言詞閃爍，所述不足採信
    。(3)原審判決第23、24頁記載，依卷附財政部國稅局資料，
    顯示聖欣公司確有支付乙○○薪資45萬元，且本件持向銀行
    申貸之80多萬元扣繳憑單，其上印鑑與聖欣公司登記印鑑不
    符等事實，推論被告甲○○所辯其僅開立45萬元之扣繳憑單
    予被告，至另80多萬元之扣繳憑單，非其所開立等語，核與
    事實相符，但被告丙○○、甲○○為向銀行詐得貸款，自須
    另行開立金額較高之扣繳憑單，且被告甲○○係聖欣公司之
    負責人，為圖事後卸責，豈會持公司之印鑑開立扣繳憑單，
    供檢警輕易追訴之理？再者，證人乙○○係被告丙○○、甲○○覓得之人頭，受被告丙○○、甲○○支配，證人乙○○
    豈敢未經被告丙○○、甲○○同意，持偽造之聖欣公司扣繳
    憑單申請貸款，又扣繳憑單上須載明聖欣公司負責人、統一
    編號、地址等詳細資料，若無被告丙○○、甲○○協助，單
    純擔任人頭之乙○○及「阿成」，如何偽造該扣繳憑單，況
    被告甲○○初次到庭，就關於證人乙○○是否為聖佳及聖欣
    公司人頭之質問，行使緘默權，參以證人乙○○同時為聖佳
    公司之負責人，復為聖欣公司員工，均足以證明證人乙○○
    所證其係被告丙○○、甲○○之人頭，與事實相符，原審忽
    略證人乙○○在本案中被支配者之角色，遽認本件純係聖欣
    公司員工乙○○與「阿成」共謀詐欺，與被告丙○○、甲○○無涉，自有違誤云云。
三、本院經查：(一)被告乙○○即使擔任「聖佳公司」之負責人，
    且與綽號「阿成」共同持偽造之「聖欣公司」扣繳憑單，向
    第一銀行及北投區農會詐欺，但亦不能推定其亦與綽號「阿
    成」、李健全及廖明乾持偽造之「聖佳公司」扣繳憑單，向
    板信銀行詐欺，原判決關於上開事實之認定，尚與經驗法則
    無違。(二)被告乙○○於98年1月4日偵查中雖供稱：其係聖佳
    公司掛名負責人及聖欣公司掛名員工，並由被告丙○○、甲○○按月支付約2萬多元之人頭費云云，且於98年1月20日偵
    查中亦具結證稱：92年5、6月間丙○○找其擔任聖佳公司之
    人頭；93年4月間丙○○表示「阿成」要貸款請其掛名擔任
    人頭，貸款時由「阿成」陪同，「阿成」當場交付其任職「
    聖欣公司」之扣繳憑單，供其持向銀行申辦貸款，扣繳憑單
    應係被告丙○○、甲○○提供云云，但被告丙○○、甲○○
    均否認「聖佳公司」係其等以被告乙○○名義成立，被告丙○○於本院審理時供稱：「在地方法院已經對質過，我只有
    認識乙○○及我太太，我不認識其他人，我們也沒有參與，
    所得我也沒有拿。聖欣公司是我跟我太太開的，聖佳公司是
    乙○○開的。」等語，被告甲○○於本院審理時亦供稱：「
    聖欣公司是我跟我先生開的，聖佳公司是乙○○開的。檢察
    官上訴的事實跟我無關。」等語，且證人庚○○於原審證稱
    ：「（檢察官問：民國91年至今，你從事何業？）記帳及報
    稅代理。（檢察官問：你有無受僱於聖欣國際實業有限公司
    或是聖佳國際實業有限公司？）都沒有。（檢察官問：你是
    否曾經幫這兩家公司報稅或記帳？）有，有記外帳。（檢察
    官問：這兩家公司的報稅及記帳資料是何人拿給你的？）兩
    家公司的負責人甲○○和乙○○。（檢察官問：甲○○拿哪
    一家公司的資料給你？）聖欣公司。（檢察官問：乙○○拿
    哪一家公司的資料給你？）聖佳公司。（檢察官問：丙○○
    有無拿過這兩家公司的資料給你？）沒有，聖欣公司剛要成
    立的時候，是甲○○準備聖欣公司的資料給我，之後要成立
    聖佳公司時，是聖佳公司的乙○○拿資料給我，因為甲○○
    說他有朋友要開公司，要介紹給我。（受命法官問：聖欣和
    聖佳公司為何要設立在同一個地址？）因為甲○○和乙○○
    說他們要成立差不多性質的公司，而且設在同一地點可以省
    租金，而且不是隨便的地址就可以設立公司，要等執照下來
    。（受命法官問：聖佳公司記帳和報稅的資料，是否都是乙○○拿給你的？）不一定，我會打電話通知，再請快遞去收
    ，我很少到公司現場拿資料，只有第一次收公司的資料我有
    去公司，另一次我有帶乙○○到國稅局簽字買發票，因為要
    本人申請簽名才能購買。」等語，亦未指被告乙○○係聖佳
    公司之名義負責人。此外，遍查卷內資料，復無關於被告丙○○、甲○○共同經營聖佳公司之事證，或有其他補強證據
    證明被告乙○○前開所供與事實相符，自難徒憑被告乙○○
    之供詞，遽為不利於被告丙○○、甲○○之認定。(三)被告乙○○向第一銀行及北投區農會申辦貸款時，提出之在職證明
    書及扣繳憑單，固記載係由「聖欣公司」開立，惟被告甲○○堅決否認該等在職證明書及扣繳憑單係由「聖欣公司」開
    立，且被告乙○○提出上開扣繳憑單之格式，與被告甲○○
    提出「聖欣公司」開立扣繳憑單不同，又被告乙○○申辦貸
    款時提出在職證明書及扣繳憑單上「聖欣公司」之大小章印
    文，亦與「聖欣公司」登記案卷內該公司大小章印文不同；
    另被告乙○○申辦貸款時，提出「聖欣公司」在職證明書及
    扣繳憑單之格式及字體，均與戊○○擔任被告乙○○向北投
    區農會申辦貸款之保證人時，戊○○提出之「三毅公司」在
    職證明書及扣繳憑單相同，且本件尚乏證據足以證明被告甲○○、丙○○與「三毅公司」有關，足見被告甲○○前開所
    辯應屬可信。再者，被告丙○○、甲○○並未參與被告乙○○向第一銀行及北投區農會申辦貸款等情，亦經證人丁○○
    、戊○○及同案被告乙○○證述明確。此外，復查無其他積
    極證據足以證明被告乙○○提出上開在職證明書及扣繳憑單
    ，係由被告甲○○或丙○○開立，或被告甲○○及丙○○對
    於被告乙○○與戊○○、「阿成」、丁○○等向第一銀行及
    北投區農會申辦貸款各節，確曾知情或參與，難認被告丙○○及甲○○涉有前開犯行。(四)公訴人雖指被告甲○○係聖欣
    公司之負責人，為圖事後卸責，豈會持公司之印鑑開立扣繳
    憑單，供檢警輕易追訴之理云云，惟此要乃揣測之詞，本案
    在缺乏積極事證足以證明被告丙○○、甲○○犯罪之前提下
    ，仍難徒憑上開推斷即遽認被告丙○○、甲○○犯罪。(五)原
    審以被告丙○○及甲○○被訴前開犯罪事實，既屬不能證明
    犯罪，則臺灣基隆地方法院檢察署檢察官以98年3月25日基
    檢堂勤98偵字第1254號函移請併辦部分，即非原審所得審理
    ，應退回檢察官另行處理，亦無違誤，併此敘明。公訴人上
    訴意旨，仍執陳詞，指摘原判決不當，均為無理由，應予駁
    回。
據上論斷，應依刑事訴訟法第373條、第368條，判決如主文。
本案經檢察官曾俊哲到庭執行職務。
中    華    民    國    98    年    7    月    29    日
                  刑事第十七庭  審判長法  官  趙功恆
                                      法  官  陳憲裕
                                      法  官  高明哲
以上正本證明與原本無異。
如不服本判決，應於收受送達後10日內向本院提出上訴書狀，其
未敘述上訴之理由者並得於提起上訴後10日內向本院補提理由書
（均須按他造當事人之人數附繕本）「切勿逕送上級法院」。
                                      書記官  梁淑時
中    華    民    國    98    年    7     月    29    日
附錄：本案論罪科刑法條全文
刑法第210條
（偽造變造私文書罪）
偽造、變造私文書，足以生損害於公眾或他人者，處5年以下有
期徒刑。
刑法第216條
（行使偽造變造或登載不實之文書罪）
行使第210條至第215條之文書者，依偽造、變造文書或登載不實
事項或使登載不實事項之規定處斷。
刑法第339條第1項
（普通詐欺罪）
意圖為自己或第三人不法之所有，以詐術使人將本人或第三人之
物交付者，處5年以下有期徒刑、拘役或科或併科1千元以下罰金
。


司法院資訊處製作；財團法人民間司法改革基金會備份。
